# 受同一自然人控制的两家公司，为什么要合并报表出具审计报告？

提问人：Wolf9966 时间：2014-05-20 23:00:38
一自然人控制两家相同业务的公司，其中一家公司拟上市，想将 13 年作为披露的第一年，现请会计师事务所对该拟上市公司进行年报审计，会计师认为按新会计准则同一控制下需要合并的原则，要求将此两家公司出具合并报表，出具合并审计报告。 烦请老师解答一下，按新会计准则，受同一自然人控制的两家公司，只是委托事务所对其中之一进行审计，为什么会要求合并该控制人的其他公司来出具审计报告？ 感谢！

回答人：chenyiwei
不清楚具体背景。如果截至资产负债表日，两家公司已经完成合并，则应按同一控制下合并的处理原则，视同在最早报告期期初已经合并在一起，相应地也就需要调整合并报表的前期比较数据。但是，如果期末尚未完成合并，则两家公司的报表是不会仅仅因为同受一个最终控制方控制而要编制合并报表的，最多编制特殊基础下的汇总报表。建议进一步了解事实背景以确定会计师建议的合理性。

提问人：Wolf9966 时间：2014-05-21 14:08:50
了解了一下情况，此两家公司主体不可能合并，正是由于有一家公司因为种种原因不能纳入上市主体，该股东才成立另外一家公司，将其纳入拟上市公司，而另一家公司 14 年将会注销，请问陈老师，会计师还有何理由要求合并报表吗？并且委托方仅要求他们对拟上市公司出具法定年报，只是有将 13 年作为披露第一年的想法。谢谢！

回答人：chenyiwei
这种情况属于同一控制下的业务合并，合并报表层面应调整期初数，除非不切实可行。

提问人：Wolf9966 时间：2014-05-21 22:48:44
陈老师，是不是去联交所，需要合并这两家公司呢，因为这两家公司是有一个新老业务承接形式的

回答人：chenyiwei
不清楚具体情况，但内地和香港的会计准则在合并报表范围确定问题上应无差异。

提问人：Wolf9966 时间：2014-06-08 22:56:10
陈老师，我举个例子：某自然人之前成立了一家公司A，业务做得有些起色了，但因为税务方面及股东之前的一些问题不好解决，准备过两年注销，于是 2012 年 12 月成立一家新公司B，B承接了A公司的主要业务，请问您A公司因为业务上的承接原因，会计师需要将A公司 12 年的报表合并到B公司吗？

回答人：chenyiwei
这种情况属于业务合并。B的个别报表层面不能反映A以前的业务和资产负债情况。但如果B需要编制合并报表的，则在合并报表层面应遵循同一控制下合并的基本原则，将目前注入B的业务原先在A的财务状况、经营成果等并入。

提问人：martinsysu 时间：2015-08-13 17:54:23
请教陈老师一个类似实务问题，假如同一自然人控制下的两家子公司AB需要编制合并财务报表（A和B有关联交易），那么合并财务报表的审计意见段和编制基础段需要做何特殊说明？是否可以表述为类似IPO申报里的“模拟财务报表”？另外，审计报告的主体应该如何表述，可否为“关于A、B公司20XX年度的模拟合并的审计报告”之类的表述？谢谢！

回答人：chenyiwei
被审计的财务报表可称为“基于附注X所述编制基础编制的模拟汇总财务报表”。

回答人：chenyiwei
这不是合并报表，因为两者之间无母子公司的控制与被控制的关系，只能称为模拟汇总报表。鉴于财务报表的编制基础特殊、用途特定，故审计报告应按 1601 号审计准则出具。附注中应对所采用的编制基础、预定用途等充分披露

提问人：queeney 时间：2018-05-22 20:48:43
陈老师好！请教一下，如果自然人甲同时持有A、B两家公司100%股权，A公司从甲购买了B公司的100%的股权，这个行为属于同控下合并吗？

回答人：chenyiwei
是，实际控制人为自然人时，也可能有同一控制下合并。